---
title: "Исследование конкурентных отношений беломорских мидий Mytilus edulis и M. trossilus"
author: "Андрей Шилонцев"
date: "2023-12-20"
output:
  word_document:
     reference_docx: article_template_2.docx
     fig_width: 6
     fig_height: 7
bibliography: references_Mytred2023.bib
csl: marine-biology.csl
---

```{r setup, include=FALSE}
library(knitr)
library(xfun)
library(tinytex)
opts_chunk$set(echo = F, warning = F, message = F)
```

```{r libraries}
library(reshape2)
library(dplyr)
library(vegan)
library(ggplot2)
library(reshape)
library(boot)
library(emmeans)
library(broom)
```

```{r base, echo=FALSE, results='hide'}
myttred <- read.table("Data/Myttred 2023.csv", sep =  ";", header =  TRUE)

length(unique(myttred$N.cont))

myttred <- myttred %>% select(-N.mid)

myttred_PropT <- myttred %>% group_by(N.cont) %>% summarise(PropT = mean(morphotype == "t"))

myttred_N <- myttred %>% group_by(N.cont) %>% filter(status == "alive") %>% summarise(N = n())


myttred2 <- merge(myttred, myttred_PropT)
myttred2 <- merge(myttred2, myttred_N)


myttred2 <- 
  myttred2 %>% 
  mutate(Out = ifelse(status == "dead", 1, 0)) %>% 
  filter(PropT < 1) %>% 
  mutate(type = case_when(PropT < 0.3 ~ "Edom",
                          PropT >= 0.3 & PropT < 0.7 ~ "Mix",
                          PropT >= 0.7 ~ "Tdom")) %>% 
  mutate(pop = case_when(N < 40 ~ 20,
                          N >= 40 & N < 60 ~ 60,
                          N >= 60 ~ 120))
```

```{r linear models, results='hide'}
Mod <- glm(Out ~ morphotype * N * type * L, data = myttred2, family = "binomial")

drop1(Mod)

Mod2 <- update(Mod, . ~ . - morphotype:N:type:L)
drop1(Mod2)

Mod3 <- update(Mod2, . ~ . - N:type:L)
drop1(Mod3)

Mod4 <- update(Mod3, . ~ . - morphotype:type:L)
drop1(Mod4)

Mod5 <- update(Mod4, . ~ . - morphotype:N:type)
drop1(Mod5)

Mod6 <- update(Mod5, . ~ . - morphotype:N:L)
drop1(Mod6)

Mod7 <- update(Mod6, . ~ . - type:L)
drop1(Mod7)

Mod8 <- update(Mod7, . ~ . - morphotype:N)
drop1(Mod8)

Mod9 <- update(Mod8, . ~ . - morphotype:L)
drop1(Mod9)

Mod10 <- update(Mod9, . ~ . - morphotype:type)
drop1(Mod10)
```


# Введение

Конкуренция - важный тип межвидовых отношений, оказывающий на сообщество не меньшее влияние чем хищничество и паразитизм [@birch1957meanings].

Представители рода *Mytilus*, также известные как мидии -  двустворчатые моллюски широко распространеные по всему северному полушарию. Как и некоторые другие *Bivalvia*, мидии могут выделять биссус: прочные и липкие белковые нити [@tamarin1976structure; @brown1952some]. Скрепляясь биссусом, моллюски образуют крупные плотные поселения на литоралях и сублиторалях, которые называют мидиевми банками [@fediakov1986; @kautsky1982growth]. Из-за вынужденного тестного сосуществования, между мидиями на мидиевых банках проявляется сильная конкуренция. Так известно, что молодые мидии, только что осевшие на мидиевую банку, часто погибают, не выдерживая конкуренции с взрослыми особями. Это приводит к колебаниям численности мидий на банках [@kautsky1982growth].

Однако исследования генетиков показли, что в плотных скоплениях мидий могут быть представлены особи нескольких видов мидий [@koehn1991genetics; @mcdonald1991allozymes]. Так, в Белом море живёт два вида мидий: *Mytilus edulis* (Linnaeus, 1758) и *M. trossilus* (A. Gould, 1850), которые формируют смешанные поселения. Считается, что *M. edulis* - нативный вид, а *M. trossilus* - инвазивный [@vainola2011mytilus]. Если внутривидовая конкуренция столь сильна, то можно ожидать, что между близкими видами так же будет наблюдаться конкуренция. Однако о взаимоотношениях *M. edulis.* и *M. trossilus* известно немного. Есть информация, что доля *M. trossilus* в поселениях может варьировать в широких пределах [@katolikova2016genetic], что возможно связанно с межвидовой конкуренцией: в каких-то условиях побеждает *M. edulis*, а в других - *M. trossilus*. Так например, было показано прямое подавление мидиями вида-конкурента при их  сосуществовании в условиях эксперимнета. Ключевую роль в подавлении играет биссусс. Мидии облепляют им особь вида-конкурнета, блокируя ей перемещение и питание [@shelamova2022; @shalagaeva; @liu2011aggregational].

Следуя принципу конкурентного исключения, при совместном поселении двух конкурирующих видов один из них исчезает [@gause2019struggle]. Исключение менее конкурентоспособного вида подразумевает плотностно-зависимое увеличение смертности. Вместе с тем экспериментальных исследований этого процесса в отношении совместных поселений  *M. edulis* и *M. trossilus* до сих пор не проводилось. Мы провели эту работу, чтобы доказать, наличие конкурентных отношений между беломорскими *M. edulis.* и *M. trossilus*. 

<!-- Главное, что мы знаем: мидия отличает особей своего вида от особей чужого (+++). Так же, известно, что *M. edulis.* и *M. trossilus* образуют смешанные поселения. При том соотношения численностей сильно отличаются от поселения к поселению, но неизвестно, чем вызваны эти отличия (+++). Экологические ниши *M. edulis.* и *M. trossilus* пересекаются, к тому же есть данные о подавлении мидиями других конкурентных видов-обростателей(+++). -->



# Материалы и методы

### Подготовка экспериментального материала

Мидии для эксперимента собирали в двух поселениях мидий. Первая точка сбора находилась на мидиевой банке, расположенной на литорали о. Б. Ломнишный (66.97496 N, 32.62013 E). Вторая точка сбора находилась литорали Северной губв о. Ряжкова (66.97496 N, 32.62013 E), где мидий собирали с таломов фукоидов.По результатам пилотных обследований на первой точке абсолютное большинство мидий относится к *M.edulis*, а на второй - к *M.trossulus*. Для эксперимента отбирали мидий 15-40 мм длинной. На правую створку каждой мидии взятой из первой точки мы ставили метку в виде капли цианакрилатного клея с напыленным на него синим  порошком-колеровщиком для акриловых красок. На левую створку мидий, собранных из второй точки, наносили аналогичную метку, но желтого цвета. По эти меткам далее производилось различение моллюсков. В данной работе мы не проводили тонкой дифференцировки мидий по их морфотипам, как это делалось в предыдущих работах (++++), но считали, что из первой точки собраны большей частью *M.edulis* а из второй - *M.trossulus*. 

### Постановка эксперимента

Мидий рассадили в контейнеры (200х100х96мм), которые были разбиты на три категории по соотношению численностей двух видов: MT-dominated (cоотношение *M.trossulus*:*M.edulis* 4:1), Mixed (1:1) и ME-dominated (1:4). 

<!-- Андрей!!! Надо в количестве повторностей поставить актуальное значение! -->

Таблица ++. Содержимое экспериментальных садков.

| Тип садка    | Доля M.trossulus | Колличество | Количество повторностей |
|--------------|------------------|-------------|-------------------------|
| MT-dominated | 0.8              | 20          | 3                       |
| MT-dominated | 0.8              | 60          | 3                       |
| MT-dominated | 0.8              | 120         | 3                       |
| Mixed        | 0.5              | 20          | 3                       |
| Mixed        | 0.5              | 60          | 3                       |
| Mixed        | 0.5              | 120         | 3                       |
| ME-dominated | 0.2              | 20          | 3                       |
| ME-dominated | 0.2              | 60          | 3                       |
| ME-dominated | 0.2              | 120         | 3                       |
Примечание 


<!-- Таким образом получилось 9 типов контейнеров: 20 мидий, 4 из которых  T-морфотипа (20Edom); 60 мидий, 12 из которых T-морфотипа (60Edom); 120 мидий, 24 из которых T-морфотипа (120Edom); 20 мидий, из которых 10 T-морфотипа (20Mix); 60 мидий, 30 из которых T-морфотипа (60Mix); 120 мидий, 60 из которых T-морфотипа (120Mix); 20 мидий, 16 из  которых T-морфотипа (20Tdom); 60 мидий, 48 из которых T-морфотипа (60Tdom); 120 мидий, 96 из  которых T-морфотипа (120Tdom) (см рис +++).   -->

Таким образом, схема нашего эксперимента подразумевает три группы контейнеров: MT-dominated (контейнеры, где численность мидий M.trossulus превышала численность мидий M.edulis),  ME-dominated, (контейнеры, где численность M.edulis превышала численность мидий M.trossulus), и Mixed (контейнеры, где численность мидий двух видов примерно равна). В каждом типе контейнеров был спланирован градиент плотности поселения моллюсков.

Мы прикрепили контейнеры с помощью шурупов к 3 доскам к нижней части которых были прикреплены утяжелители (кирпичи), перемешав при этом все типы контейнеров в случайном порядке. Затем эти конструкции были опущены в сублитораль на глубину около 1.5 м во время малой воды. Эксперимент был поставлен +++++ июня 2023 г. в точке с засеченными координатами в районе о. Б. Лоиишный.


### Обработка материала
Мы сняли эксперимент +++ августа, выйдя на точку по координатам. Конструкции были оттранспортированы в лабораторию, где из садков были извлечены живые моллюски и раковины погибших особей. По меткам, обнаруженным на раковинах мы относили к тем или иным видам.

Живых мидий сварили, и удалили мягкие ткани. После этого раковины высушили. Раковины мертвых моллюсков после отмывки от ила высушили. Далее у живых моллюсков мы изеряли длину раковины с точностью до 1 мм с помощью электронного штангенциркуля. У мертвых моллюсков мы измеряли только те створки, на которых была нанесена метка. У небольшого числа мертвых особей (17.16%) размер не определяли так как раковины были повреждены.  

В базе данных для каждой мидии мы указывали следующие параметры: размер, статус на момент снятия эксперимента (живая или мёртвая), морфотип и номер контейнера. 


### Статистическая обработка

Для каждого контейнера была определна доля мидий T-морфотипа и чиселнность живых особей.  По этим данным я построил линейные модели, графики которых использовал в главе «Результаты».

Угловой коэфицент графиков оценивали в среде языка R с помощью функции emtrends из пакета emmeans.

# Результаты

На рис 1 представленны графики линейных моделей, постоенные по резульатам эксперимента (рис +++). На графиках видно, что в контейнерах, в которых доминировал один из видов мидий зависимости между плотностью и смертностью нет. Зато в конетйнерах с одинаковым количеством *M. edulis* и *M. trossilus* с увеличенрием плотности смертность увеличивается.

```{r linear models graphics, fig.cap="Рис +++"}
MyData_Type <-  myttred2 %>% group_by(type, morphotype) %>% do(data.frame(N = seq(min(.$N), max(.$N), length.out = 100), L = mean(.$L, na.rm = T)))
  
MyData <- myttred2 %>% group_by(type, morphotype) %>% do(data.frame(N = mean(.$N), L = mean(.$L, na.rm = T)))


predicted_Dead <- predict(Mod10, newdata = MyData_Type, type = "response", se.fit = T)

predicted_Dead2 <- predict(Mod10, newdata = MyData, type = "response")

mean(predicted_Dead2[c(2, 4, 6)])
mean(predicted_Dead2[c(1, 3, 5)])


MyData_Type$Fit <- predicted_Dead$fit
MyData_Type$SE <- predicted_Dead$se.fit

Pl_MyData_Type <- ggplot(MyData_Type, aes(x = N, y = Fit, color = morphotype)) +
  geom_line(size = 1) +
  geom_ribbon(aes(ymin = Fit - 1.96*SE, ymax = Fit + 1.96*SE), alpha = 0.2) +
  facet_wrap(~type) +
  scale_color_manual(values = c("blue", "yellow")) +
  labs(x = "Плотность", y = "Смертность", color = "Морфотип") +
  theme_bw()

Pl_MyData_Type
```

| | | |
|-|-|-|
|Группа контейнеров|Морфотип|p.value|
|Edominated|e|0.207|
|Mixed|e|0.0042|
|Tdominated|e|0.360|
|Edominated|t|0.207|
|Mixed|t|0.0042|
|Tdominated|t|0.360|

# Обсуждение результатов

Главный результат нашего исследования - появление прямомпропорциональной зависимости смертности от плотности, которая появляется в поселениях с равным количеством *M. edulis* и *M. trossilus*. Мы считаем, что это происходит из-за того, что в контейнерах группы Mixed активизируется конкуренция между *M. edulis* и *M. trossilus*. Почему это происходит, с увернностью сказать пока что нельзя. 