---
html_document:
  df_print: paged
author: "Андрей Шилонцев"
date: "2023-12-20"
output:
  word_document:
    reference_docx: Materials/article_template_2.docx
    fig_width: 6
    fig_height: 7
# html_document:
#     df_print: paged
title: "Исследование-конкурентных-отношений-беломорских-мидий-Mytilus-edulis-и-M.-trossilus"
bibliography: Materials/references_Mytred2023.bib
---

```{r setup, include=FALSE}
library(knitr)
library(xfun)
library(tinytex)
opts_chunk$set(echo = F, warning = F, message = F)
```

```{r libraries}
library(reshape2)
library(dplyr)
library(vegan)
library(ggplot2)
library(reshape)
library(boot)
library(emmeans)
library(broom)
```

```{r base, echo=FALSE, results='hide'}
myttred <- read.table("C:/Users/copyn/OneDrive/Документы/GitHub/Paper_2023/Andrey/DataScience_Mytred2023/Data/Myttred 2023.csv", sep =  ";", header =  TRUE)

myttred <- myttred %>% select(-N.mid)

myttred_PropT <- myttred %>% group_by(N.cont) %>% summarise(PropT = mean(Species == "MT"))

myttred_N <- myttred %>% group_by(N.cont) %>% filter(status == "alive") %>% summarise(N = n())


myttred2 <- merge(myttred, myttred_PropT)
myttred2 <- merge(myttred2, myttred_N)


myttred2 <- 
  myttred2 %>% 
  mutate(Out = ifelse(status == "dead", 1, 0)) %>% 
  filter(PropT < 1) %>% 
  mutate(type = case_when(PropT < 0.3 ~ "ME-dominated",
                          PropT >= 0.3 & PropT < 0.7 ~ "Mixed",
                          PropT >= 0.7 ~ "MT-dominated")) %>% 
  mutate(pop = case_when(N < 40 ~ 20,
                          N >= 40 & N < 60 ~ 60,
                          N >= 60 ~ 120))
unique(myttred2$N)
```

```{r linear models & stepwise regression, results='hide'}
Mod <- glm(Out ~ Species * N * type * L, data = myttred2, family = "binomial")


drop1(Mod)

Mod2 <- update(Mod, . ~ . - Species:N:type:L)
drop1(Mod2)

Mod3 <- update(Mod2, . ~ . - N:type:L)
drop1(Mod3)

Mod4 <- update(Mod3, . ~ . - Species:type:L)
drop1(Mod4)

Mod5 <- update(Mod4, . ~ . - Species:N:type)
drop1(Mod5)

Mod6 <- update(Mod5, . ~ . - Species:N:L)
drop1(Mod6)

Mod7 <- update(Mod6, . ~ . - type:L)
drop1(Mod7)

Mod8 <- update(Mod7, . ~ . - Species:N)
drop1(Mod8)

Mod9 <- update(Mod8, . ~ . - Species:L)
drop1(Mod9)

Mod10 <- update(Mod9, . ~ . - Species:type)
drop1(Mod10)
```

###### В Белом море обитает  два вида мидий: Mytilus edulis (ME) и M. trossulus (MT). Считается, что ME  - нативный вид, а MT - вид-вселенец. О взаимоотношениях ME и MT известно достаточно мало. Эти два вида могут формировать смешанные поселения, причем соотношение численностей двух видов может варьировать в очень широких пределах. Эта вариация может объясняться, в частности, конкурентными отношениями: в одних условиях побеждает один вид, в других - другой. В полевом эксперименте мы оценили уровень смертности двух видов в зависимости от соотношения численностей двух видов (таксономический состав) и общей плотности поселения моллюсков. Мидий рассадили в контейнеры (200х100х96мм), которые были разбиты на три категории по соотношению численностей двух видов: MT-dominated (cоотношение MT:ME 4:1), Mixed (1:1) и ME-dominated (1:4). В каждой категории садки были разделены на три группы, в соответствии с суммарным обилием двух видов (20, 60 и 120 особей на садок). Каждое сочетание было в 3 повторностях. В течение двух месяцев эти контейнеры содержались в условиях верхней сублиторали (глубина около 1 м). После окончания экспозиции мы оценили количество живых и мёртвых мидий каждого вида в каждом контейнере. 

######Согласно построенной линейной модели, описывающей связь вероятности гибели мидии с ее видом, типом садка и плотностью поселения,  смертность MT (в садках MT-dominated: 20.1%,  Mixed: 18.0% и ME-dominated: 26.7%  погибших моллюсков) оказалась статистически значимо выше, чем смертность ME (MT-dominated: 5.4%, Mixed: 4.9% и ME-dominated: 7.9%). Согласно этой модели, угловые коэффициенты регрессии, описывающей связь смертности с плотностью поселения, не отличались значимо от нуля для садков ME-domiated и MT-domiated. Однако была выявлена значимая положительная зависимость смертности как MT, так и ME, от плотности поселения в случае садков типа Mixed. То есть в условно одновидовых поселениях (ME-domiated и MT-domiated) смертность не зависела от плотности поселения, в то время как в смешанных поселениях (Mixed), по мере возрастания обилия, происходило увеличение смертности у обоих видов. Полученный результат хорошо согласуется с предположением о наличии высокой конкуренции между видами. Более сильным конкурентом, вероятно, является ME, смертность которой была значительно ниже во всех типах садков.


\newpage

# Введение

Конкуренция - важный тип межвидовых отношений, оказывающий на сообщество не меньшее влияние чем хищничество и паразитизм [@birch1957meanings].

Представители рода *Mytilus*, также известные как мидии -  двустворчатые моллюски широко распространеные по всему северному полушарию. Как и некоторые другие *Bivalvia*, мидии могут выделять биссус: прочные и липкие белковые нити [@tamarin1976structure; @brown1952some]. Скрепляясь биссусом, моллюски образуют крупные плотные поселения на литоралях и сублиторалях, которые называют мидиевми банками [@fediakov1986; @kautsky1982growth]. Из-за вынужденного тестного сосуществования, между мидиями на мидиевых банках проявляется сильная конкуренция. Так известно, что молодые мидии, только что осевшие на мидиевую банку, часто погибают, не выдерживая конкуренции с взрослыми особями. Это приводит к колебаниям численности мидий на банках [@kautsky1982growth].

Однако исследования генетиков показли, что в плотных скоплениях мидий могут быть представлены особи нескольких видов мидий [@koehn1991genetics; @mcdonald1991allozymes]. Так, в Белом море живёт два вида мидий: *Mytilus edulis* (Linnaeus, 1758) и *M. trossulus* (A. Gould, 1850), которые формируют смешанные поселения. Считается, что *M. edulis* - нативный вид, а *M. trossulus* - инвазивный [@vainola2011mytilus]. Если внутривидовая конкуренция столь сильна, то можно ожидать, что между близкими видами так же будет наблюдаться конкуренция. Однако о взаимоотношениях *M. edulis.* и *M. trossulus* известно немного. Есть информация, что доля *M. trossulus* в поселениях может варьировать в широких пределах [@katolikova2016genetic], что возможно связанно с межвидовой конкуренцией: в каких-то условиях побеждает *M. edulis*, а в других - *M. trossulus*. Так например, было показано прямое подавление мидиями вида-конкурента при их  сосуществовании в условиях эксперимнета. Ключевую роль в подавлении играет биссусс. Мидии облепляют им особь вида-конкурнета, блокируя ей перемещение и питание [@shelamova2022; @shalagaeva; @liu2011aggregational].

Следуя принципу конкурентного исключения, при совместном поселении двух конкурирующих видов один из них исчезает [@gause2019struggle]. Исключение менее конкурентоспособного вида подразумевает плотностно-зависимое увеличение смертности. Вместе с тем экспериментальных исследований этого процесса в отношении совместных поселений  *M. edulis* и *M. trossulus* до сих пор не проводилось. Мы провели эту работу, чтобы доказать, наличие конкурентных отношений между беломорскими *M. edulis.* и *M. trossulus*.



# Материалы и методы

### Подготовка экспериментального материала

Мидии для эксперимента собирали в двух поселениях мидий. Первая точка сбора находилась на мидиевой банке, расположенной на литорали о. Б. Ломнишный (66.97496 N, 32.62013 E). Вторая точка сбора находилась литорали Северной губв о. Ряжкова (66.97496 N, 32.62013 E), где мидий собирали с таломов фукоидов.По результатам пилотных обследований на первой точке абсолютное большинство мидий относится к *M.edulis*, а на второй - к *M.trossulus*. Для эксперимента отбирали мидий 15-40 мм длинной. На правую створку каждой мидии взятой из первой точки мы ставили метку в виде капли цианакрилатного клея с напыленным на него синим  порошком-колеровщиком для акриловых красок. На левую створку мидий, собранных из второй точки, наносили аналогичную метку, но желтого цвета. По эти меткам далее производилось различение моллюсков. В данной работе мы не проводили тонкой дифференцировки мидий по их морфотипам, как это делалось в предыдущих работах [@khaitov2016cycle; @nuzhin2021], но считали, что из первой точки собраны большей частью *M.edulis* а из второй - *M.trossulus*. 

### Постановка эксперимента

Мидий рассадили в контейнеры (200х100х96мм), которые были разбиты на три категории по соотношению численностей двух видов: *MT-dominated* (cоотношение *M.trossulus*:*M.edulis* 4:1), *Mixed* (1:1) и *ME-dominated* (1:4). 

Таблица 1. Содержимое экспериментальных садков.

| Тип садка    | Доля *M.trossulus* | Колличество | Количество повторностей |
|--------------|------------------|-------------|-------------------------|
| MT-dominated | 0.8              | 20          | 3                       |
| MT-dominated | 0.8              | 60          | 3                       |
| MT-dominated | 0.8              | 120         | 3                       |
| Mixed        | 0.5              | 20          | 2                       |
| Mixed        | 0.5              | 60          | 2                       |
| Mixed        | 0.5              | 120         | 3                       |
| ME-dominated | 0.2              | 20          | 3                       |
| ME-dominated | 0.2              | 60          | 3                       |
| ME-dominated | 0.2              | 120         | 3                       |
Примечание: Во время экспозиции несколько садков было утрачено.  

Таким образом, схема нашего эксперимента подразумевает три группы контейнеров: *MT-dominated* (контейнеры, где численность мидий *M.trossulus* превышала численность мидий *M.edulis*),  *ME-dominated* (контейнеры, где численность *M.edulis* превышала численность мидий *M.trossulus*), и *Mixed* (контейнеры, где численность мидий двух видов примерно равна). В каждом типе контейнеров был спланирован градиент плотности поселения моллюсков: от разреженных (20 особей на садок) до очень плотных (120 особей).

Мы прикрепили контейнеры с помощью шурупов к 3 доскам к нижней части которых были прикреплены утяжелители (кирпичи), перемешав при этом все типы контейнеров в случайном порядке. Затем эти конструкции были опущены в сублитораль на глубину около 1.5 м во время малой воды. Эксперимент был поставлен 3 июня 2023 г. в точке с засеченными координатами 66.9753 N, 32.6265 в районе о. Б. Ломнишный.


### Обработка материала
Мы сняли эксперимент 15 августа, выйдя на точку по координатам. Конструкции были транспортированы в лабораторию, где из садков были извлечены живые моллюски и раковины погибших особей. По меткам, обнаруженным на раковинах мы относили к тем или иным видам.

Живых мидий сварили, и удалили мягкие ткани. После этого раковины высушили. Раковины мертвых моллюсков после отмывки от ила высушили. Далее у живых моллюсков мы измеряли длину раковины с точностью до 1 мм с помощью электронного штангенциркуля. У мертвых моллюсков мы измеряли только те створки, на которых была нанесена метка. У небольшого числа мертвых особей (17.16%) размер не определяли так как раковины были повреждены.  

В базе данных для каждой мидии мы указывали следующие параметры: размер, статус на момент снятия эксперимента (живая или мёртвая), вид и номер контейнера. Всего было обработано `r nrow(myttred2)` мидий из `r nrow(myttred_N)` контейнеров.


### Статистическая обработка

Вся статистическая обработка проводилась с помощью функций языка статистического программирования R [@Rstatistics].

Каждый контейнер был отнесен к одному из трех типов:  *MT-dominated*,  *ME-dominated*, *Mixed*. Тип контейнера далее рассматривался в качестве дискретного предиктора в линейной модели. В эту модель также  в качестве предикторов были включены численность живых моллюсков, обнаруженных в конце эксперимента (эту величину мы рассматривали в качестве оценки плотности поселения мидий в контейнере), размер мидии и все возможные взаимодействия между тремя предикторами. Мидий, которые были мертвы в конце эксперимента, были маркированы как единица, а живые, как ноль. Далее этот ряд рассматаривался как бинарная зависмая переменная в линейной модели, основанной на биномиальном распределении. Таким образом, эта модель оценивала вероятность мидии оказаться мертвой в зависимости от того в каком типе садка она находилась, какова была плотность поселения, какой она имела размер и к какому виду она предположительно относилась.     
Описаннаую выше модель мы подвергли упрощению согласно алгоритму пошагового обратного отбора (backwards selection). Оптимальной считалось модель с меньшим показателем информационного критерия Акаике (AIC). 

Статистическую значимость отличия угловых коэффициентов от нуля и значимость  различий между градациями дискретного фактора оценивали с помощью функции emtrends() из пакета "emmeans"[@emmeans]. 




# Результаты

В таблице 2 представленны оценки параметров финальной модели. Из приведённых данных видно, что значимыми оказываются парные взаимодействия некоторых предикторов. Это означает, что в разных типах садков связь смертности с плотностью поселения выглядит по разному. Кроме того видно, что смертность зависит и от типа садков и от плотности поселения и от размера. Значимой так же оказалась связь смертности с размером. При том коэффициент регрессии отрицателен, следовательно чем больше мидия, тем меньше у нёё шанс погибнуть.

```{r Таблица с параметрами финальной модели}
kable(tidy(Mod10), caption = "Таблица 2. Оценки параметров финальной модели (прощедшей пошаговый обратный отбор)")
```


 

На рис. 1 представденна визуализация финальной модели. Из преиведённх данных видно, что во всех контейнерах сертность *M. trossulus* выше, чем *M. edulis*. Однако, оценка значимости угловых коэффициентов (таблица 3) показала, что в контейнерах типа *ME-dominated* и *MT-dominated* значимое отличие угловых коэффициентов от нуля нет, но в типе *Mixed* смертность значимо увеличивается по мере возрастания плотности того и другого вида.

```{r linear models graphics, results='hide'}
MyData_Type <-  myttred2 %>% group_by(type, Species) %>% do(data.frame(N = seq(min(.$N), max(.$N), length.out = 100), L = mean(.$L, na.rm = T)))
  
MyData <- myttred2 %>% group_by(type, Species) %>% do(data.frame(N = mean(.$N), L = mean(.$L, na.rm = T)))

predicted_Dead <- predict(Mod10, newdata = MyData_Type, type = "response", se.fit = T)

predicted_Dead2 <- predict(Mod10, newdata = MyData, type = "response")

# mean(predicted_Dead2[c(2, 4, 6)])
# mean(predicted_Dead2[c(1, 3, 5)])

MyData_Type$Fit <- predicted_Dead$fit
MyData_Type$SE <- predicted_Dead$se.fit

Pl_MyData_Type <- ggplot(MyData_Type, aes(x = N, y = Fit, color = Species)) +
  geom_line(size = 1) +
  geom_ribbon(aes(ymin = Fit - 1.96*SE, ymax = Fit + 1.96*SE), alpha = 0.2) +
  facet_wrap(~type) +
  scale_color_manual(values = c("blue", "yellow")) +
  labs(x = "Плотность", y = "Смертность", color = "Вид") +
  theme_bw()
```



```{r Графики линейной модели, fig.cap="Рисунок 1. Зависимость вероятности гибели миди разных видов от типа садка и плотности поселения (значение размера мидии взято, как среднее) "}
Pl_MyData_Type
```


```{r Таблица с углавыми коэффициентами}
library(emmeans)
EMTrend_summary <- emtrends(Mod10, ~type*Species, var = "N")

tidy(EMTrend_summary) %>% select(-df) %>% kable(caption = "Таблица 3. Оценка значимости угловых коэффициентов линии регресси для разных видов мидий в разных типах контейнеров.")
```





# Обсуждение результатов

Смертность мидий в контейнерах типов *ME-dominated* и *ME-dominated* не зависит от плотности, но смертность в контейнерах типа *Mixed* - возростают с увеличнием плотности. Это значит, что повеление мидий в контейнерах типа *Mixed* отличается от поведения мидий в других контейнерах. А так как контейнеры отличаются по таксономическому составу, можно с уверенностью сказать, что поведение мидий зависит от таксономического состава поселения. Это доказывает, что между *M. edulis* и *M. trossulus* есть конкуренция.

При том, M. trossulus менее конкурентоспособен  в смоделированном типе поселения - мидиевой банке. Ведь его смертность во всех контейнерах выше, чем смернтность M. edulis. Так же в контейнерах типа Mixed с увеличением плотности смертность M. trossulus расёт быстрее, чем смертность M. edulis. 

<!-- Наше исследование что мидии видут себя по разному в зависимости от таксономического состава поселения.   -->

<!-- Главный результат нашего исследования - появление прямомпропорциональной зависимости смертности от плотности, которая появляется в поселениях с равным количеством *M. edulis* и *M. trossulus*. Мы считаем, что это происходит из-за того, что в контейнерах группы Mixed активизируется конкуренция между *M. edulis* и *M. trossulus*. Почему это происходит, с увернностью сказать пока что нельзя.  -->


# Список литературы
