---
title: "Зависимость изменчивости рациона питания от возраста у креветок Crangon crangon (Linnaeus, 1758) на литорали Южной губы о. Ряжков (Кандалакшский залив Белого моря)"
output: html_document
date: ""
---

```{r setup, include=FALSE}
knitr::opts_chunk$set(echo = FALSE , warning = FALSE, message = FALSE)
```


```{r Data_reading}
library(readxl)
library(dplyr)
library(cowplot)
library(ggplot2)
library(knitr)

crang <- 
  read_excel("Data/Crangon_2023.xlsx")
  
  

crang$L_Car<- as.numeric(crang$L_Car)

crang <- 
  crang %>% 
  filter(L_Car >= 1)

N_df <-
crang %>% 
  group_by(Sample) %>% 
  summarise(N = n())

d <- max(N_df$N) - round(max(N_df$N), -1)

```



# Результаты и обсуждение

## Структура популяции креветок

Из всех  `r length(unique(crang$Sample))` проб, равномерно распределённых по пляжу, креветки были обнаружены во всех 11 пробах. Максимально, в одной пробе, было `r max(N_df$N)` `r case_when(d == 1 ~ "ocoбь", d %in% c(2, 3, 4) ~ "особи", d >= 5 ~ "особей")`.

Частотная гистограмма (Рис. 2) имеет отчетливую полимодальную структуру. При этом заметны два отделенных друг от друга пика в области высоких значений длин. В диапазоне длин 0.1 до 5.1 мм видно наложение нескольких пиков. Для более наглядного разделения этих пиков мы обратились к данным точечной диаграммы, отражающей связь между размером карапакса и весом (Рис. 2). На этой диаграмме в диапазоне, соответствующему двум совмещенным пикам, прослеживается две отчетливые группы точек. Таким образом мы выделили четыре размерно-весовых класса.  


```{r}

Pl_L_car<-
ggplot(crang, aes(x = L_Car))+
  geom_histogram(binwidth = 0.5)+
  theme_bw() +
  labs(x= "Длина карапакса (мм)", y = "частота") +
  xlim(1, 12)

Pl_L_W<-
ggplot(crang, aes(x = L_Car, y = W))+
  geom_point()+
  theme_bw()+
  labs(x = "Длина карапакса (мм)", y= "Вес (г)")+
  xlim(1, 12)

```

```{r, fig.cap="Рисунок 2. Частотное распределение длины карапакса (верхняя панель) и соотношение длины карапакса и веса (нижняя панель) креветок C.crangon на литорали Южной губы о. Ряжкова в 2023 году." }


plot_grid(Pl_L_car, Pl_L_W, ncol = 1)

```


Эти классы нельзя сопоставлять с возрастными когортами, так как она может быть еще больше разбита из-за того, что у нас недостаточно данных по их весу и размерам, ведь их размеры могут иметь очень сильный разброс и полностью показать все возрастные классы просто невозможно. Однако эти классы, несомненно, являются отражением онтогенетических изменений, то есть более крупные особи могут быть рассмотрены, как более старые.



Первый класс (по длине `r crang %>% filter(Class == 1) %>% pull(L_Car) %>% range() `, мм, по весу: `r crang %>% filter(Class == 1) %>% pull(W) %>% range()` г.), второй класс (от 3,36 до 5,11 мм. по длине и от 0,035 до 0,259 г. по весу) соответствуют молоди. Третий (от 6,05 до 8,64 мм. по длине и от 0,244 до 0,654 г. по весу) и четвертый класс (от 9,4 до 10,23 мм. по длине   и от 0,734 до 1,074 г. по весу) можно трактовать, как взрослых особей. 

В первой группе было самое большое количество особей - `r crang %>% filter(Class == 1) %>% pull(L_Car) %>% length()`, во второй `r crang %>% filter(Class == 2) %>% pull(L_Car) %>% length()` особи, в третьей группе было `r crang %>% filter(Class == 3) %>% pull(L_Car) %>% length()` особей, и в четвертой группе было самое маленькое количество `r crang %>% filter(Class == 4) %>% pull(L_Car) %>% length()` особей.  То есть в 2023 г. в популяции преобладали мелкие особи. В прошлом, 2022, году мы наблюдали иную картину (Островский, 2022). Особей первого класса мы не встретили вовсе, особей второго класса было самое маленькое количество - 2 особи. В то же время, в 3 и 4 класса количество особей было достаточно велико: 15 и 18 соответственно. Таким образом, в прошлом 2022 году молодь была крайне малочисленна и в популяции преобладали более крупные старые особи. 

+++++

Наблюдаемая нами картина хорошо согласуется с литературными данными (Кузнецов, 1964), где описано, что подобное чередование годов, когда в популяции доминирует молодь, и годов, когда в популяции многочисленны старые особи, характерно для всего побережья Белого моря. Таким образом, мы смогли опровергнуть высказанную ранее гипотезу (Островский, 2022) о том, что молодь *C.crangon* живет в сублиторали, а на литораль выходят только взрослые особи. По всей видимости, происходит регулярное чередование годов успешного размножения, которое отражается в массовом пополнении популяции молодью. 

## Возрастная динамика рациона

```{r}
library(reshape2)

crang_long <- 
melt(crang, id.vars = c("Sample", "ID", "L_Car",  "W", "Class"), variable.name = "Species", value.name = "Presence")

crang_long_2 <- 
  crang_long %>% 
  filter(! Species %in% c("Empty", "Animalia indet.", "Мелкий песок"))
  


```



Всего в рационе креветок в 2023 г. было обнаружено `r length(unique(crang_long_2$Species))` видов пищевых объектов (Табл. 1). Самыми частыми объектами были олигохеты, харпактициды, нематоды, бокоплавы и остракоды. Самыми редкими объектами были Chironomidae, Hydrobia sp., Littorina, Spionidae, Harmothoe imbricata, Arenicola marina (Табл. 1).



```{r}
df_1 <- 
crang_long_2 %>% 
  group_by(Species, Class) %>% 
  summarise(Freq = mean(Presence == 1)) %>% 
  dcast(Species ~ Class)

df_2 <- 
crang_long_2 %>% 
  group_by(Species) %>% 
  summarise(Freq = mean(Presence == 1))

freq <-
merge(df_1, df_2)

freq <-
freq %>% arrange(desc(Freq))

species_include <-
freq %>% 
  filter(Freq >= 0.05) %>% 
  pull(Species)

```


```{r}
kable(freq, 
      digits = c(0, 3,3,3,3,3), 
      col.names = c("Пищевые объекты", "Класс 1",	"Класс 2",	"Класс 3",	"Класс 4",	"Общая встречаемость"), 
      caption = "**Таблица 1**. Частота встречаемости пищевых компонентов в желудках особей разных размерно-возрастных классов "
        
      )
```



Наиболее частые компоненты имели явную связь с размерно-возрастными когортами: они присутствовали в основном в рационе молодых особей (Рис. 3).



```{r, fig.cap="**Рисунок 3.** Частота наиболее частых пищевых компонентов в желудках особей разных возрастных классов в 2023 году."}
crang_long_2 %>% 
  filter(Species %in% species_include) %>% 
  group_by(Species, Class) %>% 
  summarise(Freq = mean(Presence == 1)) %>% 
  ggplot(aes(x = Class, y = Freq)) +
  geom_col() +
  facet_wrap(~Species) +
  theme_bw() +
  labs(x = "Возрастной класс", y = "Частота")

```



Лишь олигохеты и нематоды демонстрировали отличную от нуля частоту среди особей третьего класса.  


Полученные нами результаты указывают на то, что в 2023 году пищевой базой для популяции креветок служил в основном мейобентос (харпактициды, нематоды, остракоды). Среди макробентосных формы высокую частоту имели только олигохеты и бокоплавы. Нами не было отмечено в массе таких макробентосных форм, как полихеты, гастроподы или двустворчатые моллюски, которые в предыдущий, 2022, год составляли основу рациона креветок (Островский, 2022). 
Важно отметить, что характерные для питания взрослых особей, отмеченных в 2022 г., гастроподы *Hydrobia* sp. и полихет *Scoloplos armiger* (Островский, 2022), в материале 2023 г. были крайне редки или не встречались вовсе, даже среди взрослых особей. 


#### Характер питания креветок в разные годы

На диаграмме (Рис. 4) приведены данные по частоте особей с пустыми желудками в разных размерных классах 2023 и 2022 гг. Видно, что в прошлом году у молоди была самая высокая концентрация особей с пустыми желудками, когда особи 3 и 4 класса были в среднем более сытыми. В 2023 году наблюдалась иная картина, молодь (1 и 2 классы) в среднем более сытые чем 3 и 4 класс в которых концентрация особей с пустыми желудками самая высокая. 
	Полученные данные можно было бы объяснить конкуренцией особей разных возрастных когорт за пищевые объекты: в годы, когда в популяции доминируют взрослые особи (например, в 2022 г.) чаще голодает молодь и наоборот - в годы массового пополнения молодью (например, в 2023 г.) чаще голодают взрослые.  Вместе с тем, этой гипотезе противоречит то, что молодь и взрослые явно расходятся по потребляемым пищевым ресурсам: молодь питается мейобентосом, а взрослые - макробентосными объектами. В связи с этим возможно другое объяснение наблюдаемой динамики частоты пустых желудков. И это доказывается при просмотре данных по пищевым объектам в прошлом году (Островский, 2022) можно сказать что пищевые объекты различаются, то есть что молодь и взрослые особи едят разное, более взрослые возрастные когорты питаются более крупными животными: на пример Macoma baltica или Crustacea, а молодь питается более мелкими объектами такими как Oligacheta, Harpacticoidea.  Вероятно, в популяции креветок, существуют циклические изменения возрастной структуры популяции, которые сопряжены с динамикой кормовой базы, это можно точно подчеркнуть из другой работы (Ланин, 2002) где также сравнивались два года. В одном году молодь была малочисленна, а в следующем году наоборот, молодь преобладала над взрослыми особями. Еще это доказывается из книги (Кузнецов, 1964) где говорится о том, что такой вид чередования по годам характерен для всего побережья Белого моря.
	
	
	
```{r, fig.cap="Рисунок 4. Частота особей с пустыми кишечниками среди креветок разных размерно-весовых классов в 2022 и 2023 годах."}

```






















