---
title: "Мой первый HTML документ"
author: "В. М. Хайтов"
date: "`r Sys.Date()`"
output: html_document
---

```{r setup, include=FALSE}
knitr::opts_chunk$set(echo = FALSE, warning = FALSE, message = FALSE)
```



```{r Data_reading}
library(readxl)
library(dplyr)

crang <- read_excel("Data/Crangon_2023.xlsx")

crang$L_Car <- as.numeric(crang$L_Car)


N_df <-
crang %>% 
  group_by(Sample) %>% 
  summarise(N = n())

d <- max(N_df$N) - round(max(N_df$N), -1)


```




# Результаты и обсуждение

## Структура популяции креветок


Из всех `r length(unique(crang$Sample))` проб, равномерно распределённых по пляжу, креветки были обнаружены во всех 11 пробах. Максимально, в одной пробе, было `r max(N_df$N)` `r case_when(d == 1 ~ "ocoбь", d %in% c(2, 3, 4) ~ "особи", d >= 5 ~ "особей")`.

Частотная гистограмма (Рис. 2) имеет отчетливую полимодальную структуру. При этом заметны два отделенных друг от друга пика в области высоких значений длин. В диапазоне длин 0.1 до 5.1 мм видно наложение нескольких пиков. Для более наглядного разделения этих пиков мы обратились к данным точечной диаграммы, отражающей связь между размером карапакса и весом (Рис. 2). На этой диаграмме в диапазоне, соответствующему двум совмещенным пикам, прослеживается две отчетливые группы точек. Таким образом мы выделили четыре размерно-весовых класса.  

```{r Fig_1_preparation}
library(ggplot2)

Pl_L_car <- 
ggplot(crang, aes(x = L_Car)) + 
  geom_histogram(binwidth = 0.5) +
  theme_bw() +
  labs(x = "Длина карапакса (мм)", y = "Частота")

Pl_L_W <- 
ggplot(crang, aes(x = L_Car, y = W)) +
  geom_point() +
  theme_bw() +
  labs(x = "Длина карапакса (мм)", y = "Вес (г)")


```

```{r Fig1, fig.cap= "Рисунок 2. Частотное распределение длины карапакса (верхняя панель) и соотношение длины карапакса и веса (нижняя панель) креветок C.crangon на литорали Южной губы о. Ряжков в 2023 году. "}

library(cowplot)

plot_grid(Pl_L_car, Pl_L_W, ncol = 1 )

```


